臺灣高雄地方法院民事判決　九十三年度訴字第八一一號
　　原　　　告　建達國際股份有限公司
　　法定代理人　丙○○
　　訴訟代理人　黃馨儀律師
　　被　　　告　甲○○
　　　　　　　　乙○○
　　共　　　同　吳春生律師
　　訴訟代理人
右當事人間塗銷抵押權設定登記等事件，經本院於民國九十三年五月二十八日言詞辯
論終結，判決如左：
    主      文
被告間就如附表所示土地於民國九十一年十二月十五日以信託為原因之債權行為及民
國九十二年一月十六日所為之物權移轉行為均應予撤銷。
被告乙○○應將右開不動產於民國九十二年一月十六日經台南縣僅里地政事務所所為
之所有權移轉登記予以塗銷並回復登記為被告甲○○所有。
被告間就如附表所示土地於民國九十二年一月十六日所設定之最高限額新台幣參佰萬
元抵押權之債權行為及物權移轉行為均應予撤銷。
被告乙○○應將右開不動產於民國九十二年一月十六日經台南縣僅里地政事務所以佳
地字第○○二一三○號所設定之權利價值本金最高限額新台幣參佰萬元之抵押權登記
均應予以塗銷。
訴訟費用由被告負擔。
    事實及理由
一、本件原告起訴主張緣被告甲○○與訴外人陳世鴻、李昌吉、陳雀玲等分別於民國
    九十一年八月二十六日、同年十月十七日共同簽發面額各新台幣（下同）五百萬
    元、二千五百萬元且授權填載到期日之本票二紙以擔保由訴外人陳世鴻、李昌吉
    所共同經營之金成鴻企業有限公司（下稱金成鴻公司）向伊購買電腦周邊設備之
    貨款，嗣訴外人全成鴻公司累計積欠伊貨款五千五百三十四萬七千九百零三元拒
    不給付，伊遂執前開本票向台灣台北地方法院聲請本票准許強制執行裁定，並經
    該院以九十一年度票五六七五八四號予以准許，詎被告甲○○於九十一年十二月
    十五日乃與其女即被告乙○○就其僅有如附表所示之土地訂定信託契約及抵押權
    設定契約書而將該諸不動產信託與被告乙○○，並為之設定最高限額三百萬元之
    抵押權，且於九十二年一月十六日完成登記，而其他債務人即訴外人李昌吉亦就
    其所有坐落高雄市○○區○○段第一二四○號土地及其上建物業為訴外人陳顯榮
    設定一千萬元抵押權，訴外人陳世鴻就其所有坐落高雄市○○區○○段四小段第
    二四七號土地及其上建物業為其妻即訴外人許惠敏設定三百萬元最高限額抵押權
    而與被告甲○○均別無其他不動產，可見被告甲○○確係為脫免強制執行始將其
    所不上開不動產信託並無償為被告乙○○設定高額抵押權，此信託及無償行為業
    已害及伊所有上開借款債權之追償，為此乃依信託法第六條及民法第二百四十四
    條第一項規定，請求判令被告間就附表所示不動產之信託契約及共同擔保最高限
    額三百萬元設定抵押權之債權行為及物權行為均應予撤銷，並被告乙○○應塗銷
    該不動產之所有權登記返還予被告甲○○，且將台南縣佳里地政事務所九十二年
    一月十六日以九二佳地字第○○二一三○號所為之抵押權設定登記予以塗銷。
二、被告則以被告甲○○係因伊等間存有借貸關係始將上開土地信託並設定抵押予被
    告乙○○，而被告甲○○僅係共同發票人，原告對訴外人全成鴻公司是否確有貨
    款債權而得對擔保之被告甲○○求償迄未見其舉證，且如原告可經由向主債務人
    即訴外人金成鴻公司求償而獲得滿足，則縱被告甲○○處分自己之財產，亦不能
    遽認為係詐害行為，今伊等對原告既無詐害行為，原告請求撤銷該諸登記自為無
    據，爰聲明求為判決駁回原告之訴。
三、本件原告主張被告甲○○與訴外人陳世鴻、李昌吉、陳雀玲分別於上開時日共同
    簽發面額各五百萬元、二千五百萬元且授權填載到期日之本票二紙以擔保訴外人
    金成鴻公司向伊購買電腦周邊設備之貨款，嗣伊乃執前開本票向台灣台北地方法
    院聲請本票准許強制執行裁定而經准許，惟被告甲○○於九十一年十二月十五日
    乃與其女即被告乙○○就其僅有如附表所示之土地訂定信託契約及抵押權設定契
    約書而將該諸不動產信託與被告乙○○，並為之設定最高限額三百萬元之抵押權
    ，且於九十二年一月十六日完成登記，而其他債務人即訴外人李昌吉、陳世鴻亦
    皆將其等所有房地為他人設定高額抵押權而均別無其他不動產等情，業據其提出
    本票、台灣台北地方法院九十一年度票字第五六七五八號民事裁定、土地登記謄
    等件在卷可證，且證經本院調閱系爭土地有關上開移轉、設定抵押登記之申請資
    料查明無訛，被告於此亦不爭執而堪信原告此部分之主張為真實，惟被告則另以
    前揭情詞置辯。按信託行為有害於委託人之債權人權利者，債權人得聲請法院撤
    銷之，另債務人所為之無償行為，有害及債權者，債權人得聲請法院撤銷之，債
    權人依前項規定聲請法院撤銷時，得並聲請命受益人或轉得人回復原狀，信託法
    第六條第一項及民法第三百四十四條第一、四項分別定有明文。經查：
    (1)、被告甲○○應否對原告負擔三千萬元之票據債務：
        訴外人金成鴻公司自九十一年八月二十六日與原告訂立經銷合約起，迄於同
        年十二月止，業已積欠原告五千五百三十四萬七千九百零三元之貨款未償乙
        節，此有被告所不爭執之發票明細表、送貨簽收單等件在卷可稽，是被告甲
        ○○既與訴外人金成鴻公司、陳世鴻、李昌吉、陳雀玲等人共同簽發上開面
        額計三千萬元且授權原告填載到期日之本票二紙以擔保訴外人金成鴻公司對
        原告所有之貨款債務，而訴外人金成鴻公司迄於原告聲請本票准許強制執行
        裁定時所負欠原告之貨款債務確已超過此數未償，則票據債務人之一之被告
        甲○○自應依其票上所載文義與訴外人金成鴻公司等人共負連帶清償之責，
        原告對被告甲○○自有三千萬元之票據債權無疑，被告所辯自無足採。
    (2)、被告甲○○所為是否係屬詐害行為：
        被告甲○○名下所有財產經本院查詢其財產歸戶資料結果，其除有對茂毓工
        程有限公司、彬盛工程有限公司之各二十萬元投資額外，餘已無任何財產乙
        節，此有稅務電子閘門財產所得調件明細表等件在卷可稽，是被告甲○○名
        下既除此未上市、櫃公司之少額且實際股價亦均屬未知之投資外均已無任何
        財產，而其就名下唯一之如附表所示不動產在信託並設定系爭抵押權予被告
        乙○○前業已知悉積欠有原告上開之鉅額票據債務，並所負上該票據債務亦
        無任何不動產之擔保，且其就與其女即被告乙○○間是否確存有債權債務關
        係亦無法舉證以實其說而得認為無償，則被告甲○○於為上開信託並設定抵
        押行為之時既已明知自己早陷於無資力清償之地，且對被告乙○○間亦未負
        任何債務，其無端減少所有之積極財產而消弱共同擔保，自已有使原告之債
        權受有損害而不能受完全清償之虞，被告甲○○所為之上開信託及抵押權設
        定之行為，自均屬詐害債權行為無疑，被告所辯其間並無詐害行為存在云云
        自無足採。
    綜上所述，被告甲○○對原告乃連帶負有三千萬元之票據債務，而其在陷於無資
    力之情況下，將所餘唯一之系爭土地信託並無償為被告乙○○設定抵押而減少其
    積極財產，此業已使原告之債權受有不能完全清償之虞，其所為上開之信託及設
    定抵押權之行為自均屬詐害債權行為，原告依法自均得請求予以撤銷並回復其所
    有，從而本件原告依信託法第六條及民法第二百四十四條第一項規定請求撤銷被
    告間就系爭土地所為之信託移轉及抵押權設定之行為，並將系爭土地之所有權移
    轉登記及抵押權之設定予以塗銷，依法洵屬有據，自應予以准許。
四、據上論結，本件原告之訴為有理由，合依民事訴訟法第八十五條第一項、第七十
    八條，判決如主文。
中　　　華　　　民　　　國　　九十三　　年　　　六　　　月　　十一　　　日
                              民事第五庭
~B法　官　黃　宏　欽
右為正本係照原本作成。
如不服本判決，應於判決送達後廿日內，向本院提出上訴狀並表明上訴理由，如於本
判決宣示後送達前提起上訴者，應於判決送達後十日內補提上訴理由書（須附繕本）。
中　　　華　　　民　　　國　　九十三　　年　　　六　　　月　　十一　　　日
~B法院書記官　史華齡
